# 置换股权后取得控制权后，又撤销置换，成本转权益该如何处理

提问人：小月亮 1874 时间：2022-03-30 17:26:54
陈版主及各位大神，请教一个实务问题请各位老师不吝赐教
举例说明：
A 公司 20 年 4 月 为获得对B公司 的控制权进行了下列操作。第一步，从B公司小股东处购买19%的股权，第二步向B公司增资4%，第三步与B公司的大股东甲置换股权，取得B公司28%的股权，（即大股东甲转让其持有的B公司28%的股权换取A公司小部分股权）至此 通过以上三步操作，A公司获得了B公司51%的股权，并于 20 年 4 月将B公司纳入合并报表；
针对第三步股权置换，A公司在个别报表做的会计处理 借：长期股权投资-B 1000 贷：资本公积 ： 1000
21 年 5 月，A公司决定对第三步换股的操作撤回，没有产生任何现金流，也没有对B公司的资产进行评估，无法获取公允价值。由此减少了对B公司28%的股权，从成本法变成权益法；
请问陈老师及各位大神，
1 、减少投资后，在个别报表及合并报表应该怎么处理呢？
2 、当初投资时B公司评估增值，在合并层面确认了递延负债，是否要将该递延负责一次性转回，未摊销的资产一次性摊销呢，评估增值产生的资本公积要如何处理？
殷勤期盼，望赐教。感谢~！

回答人：chenyiwei
1 、建议关注“21年 5 月，A公司决定对第三步换股的操作撤回”的原因是什么，能否证明与此前取得控制权的操作不是一揽子交易。
2 、如果不是一揽子交易，则应作为一项单独的丧失控制权交易进行会计处理。如果A的大股东甲收回其原置换给B股东的股份，则冲回原确认的资本公积，在A的个别报表层面将冲回的资本公积与对B的28%股权投资账面价值之间的差额计入投资收益，对剩余股权转回权益法核算；在A的合并报表层面将冲回的资本公积视同处置价款，按照合并报表准则第五十条规定进行处置子公司的会计处理。
3 、应关注A取得B的控制权时，与B的大股东有无对赌（业绩补偿）条款，如有应按照或有对价的原则进行会计处理，并在丧失对B控制权时考虑是否终止确认该金融资产；同时，在丧失对B的控制权之前， 2020 年末仍需对B的长期股权投资（以及在合并报表层面对并购B所形成的商誉）进行减值测试和计提减值准备。

提问人：小月亮 1874 时间：2022-04-02 18:29:02
谢谢陈老师的回复~{:1_358:}
撤股是不构成一揽子交易；陈老师如果这样操作最后合并层面确认的投资收益应该是多少呢，可以用“ [（处置股权取得的对价＋剩余股权公允价值）－原有子公司自购买日开始持续计算的可辨认净资产×原持股比例]－商誉＋其他综合收益、其他所有者权益变动×原持股比例” 这个公式匡算嘛~

回答人：chenyiwei
在A的合并报表层面将冲回的资本公积视同处置价款，按照合并报表准则第五十条规定进行处置子公司的会计处理。